【裁判字號】    92,台上,1769
【裁判日期】    920821
【裁判案由】    交還土地
【裁判全文】
最高法院民事裁定                              九十二年度台上字第一七六九號
    上  訴  人  丙○○
    兼 右一 人
    法定代理人  戊○○
    上  訴  人  丁○○
                乙○○
    共      同
    訴訟代理人  王錦昌律師
    被 上訴 人  甲○○
右當事人間請求交還土地事件，上訴人對於中華民國九十二年四月十五日台灣高等法
院台中分院第二審更審判決（九十一年度重上更(一)字第二○號），提起上訴，本院裁
定如左：
    主  文
上訴駁回。
第三審訴訟費用由上訴人負擔。
    理  由
按對於第二審判決上訴，非以其違背法令為理由，不得為之。又提起上訴，上訴狀內
應記載上訴理由，表明原判決所違背之法令及其具體內容，暨依訴訟資料合於該違背
法令之具體事實。民事訴訟法第四百六十七條、第四百七十條第二項定有明文。而依
同法第四百六十八條規定，判決不適用法規或適用不當者，為違背法令；依同法第四
百六十九條規定，判決有該條所列各款情形之一者，為當然違背法令。是當事人提起
上訴，如依民事訴訟法第四百六十八條規定，以第二審判決有不適用法規或適用法規
不當為理由時，其上訴狀或理由書應表明該判決所違背之法令條項，或有關判例、解
釋字號，或成文法以外之習慣或法理等及其具體內容，暨係依何訴訟資料合於該違背
法令之具體事實；如以民事訴訟法第四百六十九條所列各款情形為理由時，其上訴狀
或理由書應表明該判決有合於各該條款規定情形之具體內容，及係依何訴訟資料合於
該違背法令之具體事實。上訴狀或理由書如未依上述方法表明，或其所表明者顯與上
開法條規定不合時，即難認為已合法表明上訴理由，其上訴自非合法。本件上訴人對
於第二審判決提起上訴，雖以該判決違背法令為由，惟核其上訴理由狀所載內容，係
就原審取捨證據、認定事實之職權行使，指摘其為不當，並就原審已論斷者，泛言未
論斷，而非表明該判決所違背之法令及其具體內容，暨依訴訟資料合於該違背法令之
具體事實，難認其已合法表明上訴理由。依首揭說明，應認其上訴為不合法。至於原
判決事實欄關於上訴人之陳述(三)之５記載：「被上訴人提出提存書七張，主張伊拒絕
收受上訴人所付之租金，然依此等提存書所載，被上訴人將上訴人所付之租金向法院
提存日期最早者為八十二年六月十六日，距離租約屆滿日之七十九年（上訴人誤載為
七十八年）十二月三十一日已逾二年六個月，難謂被上訴人有向上訴人即時為反對之
意思表示。」，及理由欄四之(三)原判決第十七頁第九行至第十三行遽引被上訴人民國
九十二年四月一日言詞辯論狀之記載而謂：「上訴人又辯稱：縱認被上訴人曾委託詹
樹炎前往上訴人處表示不願繼續出租系爭耕地，然因詹樹炎係於七十九年十二月三十
一日租約到期前便為上述之表示，故與民法第四百五十一條租賃期限屆滿後之要件不
符，亦不發生終止租賃契約之效力云云。」述有未妥之處，惟對判決之結果尚不生
影響，併予明。
據上論結，本件上訴為不合法。依民事訴訟法第四百八十一條、第四百四十四條第一
項、第九十五條、第七十八條，裁定如主文。
中      華      民      國    九十二    年      八      月    二十一    日
                              最高法院民事第六庭
                                  審判長法官  吳  正  一
                                        法官  劉  福  來
                                        法官  鄭  玉  山
                                        法官  黃  義  豐
                                        法官  顏  南  全
      右正本證明與原本無異
                                              書  記  官
中      華      民      國    九十二    年      九      月      十      日
                                                                        Ｂ


司法院資訊處製作；財團法人民間司法改革基金會備份。
